臺灣臺南地方法院交通事件裁定        100年度交聲字第584號
移送機關    交通部公路總局嘉義區監理所臺南監理站
異議人即
受處分人    侯芃君
上列異議人即受處分人因違反道路交通管理處罰條例案件，對於
交通部公路總局嘉義區監理所臺南監理站民國100年7月8日所為
之裁決處分（處分案號：嘉監南字第裁74-DB0000000號）聲明異
議，本院裁定如下：
    主    文
異議駁回。
    理    由
一、原處分意旨略以：異議人即受處分人侯芃君（下稱異議人）
    所有車牌號碼4022-E3號自用一般小客車（下稱系爭車輛）
    ，於民國100年4月27日13時29分許，在桃園縣中壢市○○路
    23號前，因在禁止臨時停車之處所停車（人行道停車），經
    桃園縣政府警察局交通警察大隊（下稱舉發機關）警員製單
    逕行舉發，嗣經移送機關即交通部公路總局嘉義區監理所臺
    南監理站（下稱原處分機關）以其違規事證明確，依道路交
    通管理處罰條例第56條第1項第1款及違反道路交通管理事件
    統一裁罰基準表之規定，裁處異議人罰鍰新臺幣（下同）90
    0元等語。
二、異議意旨略以：
  (一)異議人停車之地點未於該混凝土路面標示人行道或「行人專
    用，禁止停車」等警語，且縱觀該路段延線兩側皆有為數不
    少車輛停於該混凝土路面，久久未見移動與拖吊遭罰等情事
    ，易使駕駛人誤信應處為店家私人用地。
  (二)異議人所停位置於店家門前混凝土路面，既非紅線外更非路
    口轉彎處亦未影響交通，倘該縣府工務局以人行道不受限特
    定材質為之，則其所畫設之紅線應畫設於店家門前產權外之
    全線混凝土路面上，明顯告知駕駛人禁止停車才是，然查該
    地卻將紅線畫設於混凝土路面外之柏油路面上，更使駕駛人
    易生錯誤，認紅線內應為私人產權。
  (三)綜上，用路人行經該處亦無土地權狀與公告等聲明可資辨別
    該處是否為公共設施與私有地，原處分機關所為之裁罰，係
    因該縣工務單位設計欠缺考量，與材質選用顯有爭議，致使
    民眾陷於錯誤所致，基於生活常識與一般習慣，自當錯誤認
    為該地應非供公眾使用之人行道，基於信賴保護原則，原裁
    罰顯有錯誤。
  (四)為此聲明異議，請求撤銷原處分等語。
三、按人行道，指為專供行人通行之騎樓、走廊，及劃設供行人
    行走之地面道路，與人行天橋及人行地下道，且不得臨時停
    車，道路交通管理處罰條例第3條第3款、道路交通安全規則
    第111條第1項第1款分別定有明文。次按汽車駕駛人停車時
    ，有在禁止臨時停車處所停車者，處600元以上1,200元以下
    罰鍰，道路交通管理處罰條例第56條第1項第1款亦規定甚明
    。
四、經查：
  (一)異議人所有之系爭車輛，於上開時間因在桃園縣中壢市○○
    路23號前之人行道禁止臨時停車處所停車，經舉發機關警員
    製單逕行舉發，並經原處分機關依法裁處如前所述內容之裁
    罰等情，有桃園縣政府警察局100年4月27日桃警局交字第DB
    0000000號舉發違反道路交通管理事件通知單、原處分機關
    100年7月8日嘉監南字第裁74-DB0000000號裁決書各1份及違
    規採證照片3幀附卷可稽。
  (二)異議人辯稱違規地點係混凝土路面，無標示係為人行道，且
    紅線係繪設於柏油路上，而非繪設於混凝土路面上，易讓人
    誤認為係私人土地等語；惟查：
    1.就上開採證照片觀之，系爭車輛停放處係舖設混凝土地面
      ，與供汽車行駛舖設柏油路面之道路相區隔，而該處並種
      植路樹，顯非供汽車行駛之用，且上開整片混凝土地面除
      種植路樹外，並無其他物品阻隔，行人得於該處自由通行
      ，依一般社會經驗應可辨識該水泥地面所在之位置係屬供
      行人通行之用。又道路交通管理處罰條例第3條第3款規定
      之人行道，並不限於公有道路，私有道路亦屬之，重點在
      於是否供公眾通行之用，而桃園縣中壢市公所亦認定：該
      路段屬都市道路範圍附設之人行道，現況已開闢完成，可
      明確分辨屬人行空間，故無告示牌之設立等語，有該公所
      100年8月12日中市工字第1000051165號函在卷可稽。因此
      ，本件違規地點並非供車輛行駛，而係供行人通行之用，
      堪可認該處為道路交通管理處罰條例第3條第3款規定之人
      行道無疑。
    2.再觀之道路交通安全規則第111條第1項第1款規定「人行
      道不得臨時停車」，與同條項第3款規定「設有禁止臨時
      停車標誌、標線處所不得臨時停車」併列，二者性質不同
      ，前者係以法律明文規範絕對禁止臨時停車處所，此種乃
      不待主管機關另行劃設標線或設置號誌，本質上即禁止臨
      時停車，後者為經劃設標線或設置標誌後始禁止臨時停車
      之相對禁止臨時停車處所，此際，標線、標誌之劃設具有
      創設性。而本件違規地點係屬人行道，已如前述，乃屬絕
      對禁止臨時停車之處所，不待主管機關劃設或設置標線、
      標誌為必要，即使主管機關在人行道之前劃設有禁止停車
      之紅色實線或設置標誌，亦僅具提醒、督促駕駛人注意之
      作用而已，並非以有無設有禁止臨時停車之標線或標誌，
      作為判定該人行道是否為禁止臨時停車處所之處罰依據。
    3.依上所述，本件違規地點既係人行道，屬禁止臨時停車之
      處所，異議人將系爭車輛停放於人行道上，則異議人有在
      禁止臨時停車處所停車之違規行為，已可認定，縱異議人
      主觀上認知該處為私人土地，然自舉發照片觀之，該處亦
      置有「請勿停車」之立牌，提醒駕駛人勿停放車輛於該處
      ，異議人之上開主張，應係自己之認知有所誤解，自難認
      可據為免罰之理由。
  (三)異議人另辯稱該路段有為數不少車輛停放，久久未見移動與
    拖吊，易使人誤該處為私人用地等語；惟查，憲法第7條所
    明示之平等原則，並不包括「不法之平等」，亦即不得主張
    「社會上有那麼多違規者，為何不抓其他人，而只抓我」等
    類似詞語。而縱有因執法單位之未能積極取締，致民眾誤以
    為於該處所停車為合法而積非成是之情形，仍不能使原為違
    規之行為，因執法單位之未取締而使之成為合法，亦即異議
    人所指該處所遭人臨時停車一節縱認屬實，仍不能解免其違
    規之責任。是異議人以上開情詞置辯，尚無足採。
  (四)綜上所述，異議人所有之系爭車輛，有於上揭時、地在禁止
    臨時停車處所停車之違規行為，既可認定，則原處分機關依
    道路交通管理處罰條例第56條第1項第1款及違反道路交通管
    理事件統一裁罰基準表之規定，裁處異議人罰鍰900元之處
    分，核無違誤。本件異議為無理由，應予駁回。
五、據上論結，應依道路交通管理處罰條例第87條第2項、道路
    交通事件處理辦法第18條，裁定如主文。
中    華    民    國   100    年    9     月    30    日
                      交通法庭  法  官 林福來
以上正本證明與原本無異。
如不服本裁定，應於收受送達後5日內向本院提出抗告狀。（應
附繕本）
                                書記官 李淑惠
中    華    民    國   100    年    10    月    4     日